【裁判字號】    92,台上,2992
【裁判日期】    920605
【裁判案由】    違反毒品危害防制條例
【裁判全文】
最高法院刑事判決                              九十二年度台上字第二九九二號
    上訴人  台灣高等法院台南分院檢察署檢察官
    被  告  甲○○
右上訴人因被告違反毒品危害防制條例案件，不服台灣高等法院台南分院中華民國九
十二年四月三日第二審更審判決（九十二年度重上更(三)字第六九號，起訴案號：台灣
台南地方法院檢察署八十七年度營偵字第一五０五號），提起上訴，本院判決如左：
    主  文
原判決撤銷，發回台灣高等法院台南分院。
    理  由
本件原判決以公訴意旨略稱：被告甲○○基於概括犯意，連續於民國八十七年九月初
某日、同年月十三日下午、同年月十七日中午十二時許及同日（十七日）下午三時許
，在新營市太子國中旁及太子宮旁，以每小包新台幣（下同）二千元及九百五十元不
等之價格，販賣第一級毒品海洛因給沈宜昌。嗣經警於八十七年九月十七日下午一時
三十分許，在鹽水鎮歡雅里八十二之十四號查獲沈志豪施用毒品犯行，供出其毒品購
自沈宜昌（沈宜昌被訴販賣第一級毒品罪部分，業據原審前審判決無罪確定），再循
線由沈宜昌供出甲○○上揭犯行，因認被告甲○○涉有連續犯毒品危害防制條例第四
條第一項之罪嫌云云。經原審審理結果，認不能證明被告犯罪，因而撤銷第一審關於
甲○○部分不當之科刑判決，改判諭知被告無罪，固非無見。
第按證人之陳述有部分前後不符，或相互間有所歧異時，究竟何者為可採，法院仍得
本其自由心證予以斟酌，非謂一有不符或矛盾，即應認其全部均為不可採信；若其基
本事實之陳述，果與真實性無礙時，則仍非不得予以採信。查本件證人沈宜昌於警訊
中已證稱：「我施用之海洛因，係向綽號『阿文』之甲○○購買」、「我從八十七年
九月初開始向甲○○購買海洛因，前後共購買四次，第一次在八十七年九月初購買二
千元，第二次在同年九月十三日下午三時許，購買二千元，第三次在九月十七日中午
十二時左右，購買九百五十元。以上三次均在太子國中附近交易，第四次係警方叫我
聯絡甲○○購買二千元，交易地點在太子宮廟旁，時間為同年九月十七日下午三時許
」、「我已供出販賣海洛因毒品給我之甲○○，讓警方能順利逮捕到案，我希望能將
施用毒品之習慣改掉，所以才供出販賣者出來」等語（見警卷第二頁正反面），復於
偵查中供稱：「（海洛因向何人購買？）我打甲○○0000000000號行動電
話給甲○○，約在太子宮前交貨……向甲○○購買四次」、「是向甲○○購買海洛因
」等語（見偵查卷第十一頁背面、第十二頁）。證人沈志豪於原審法院上訴審時到庭
證稱：「（是和沈宜昌向甲○○買的嗎？）是的，因我當時只認識沈宜昌，所以在警
訊才說向沈宜昌買的」、「甲○○是沈宜昌認識的，我是事後才知道甲○○在賣海洛
因」、「都是我交錢給沈宜昌去買的」等語（見原審上訴卷第一五二頁）。徵之被告
、沈宜昌及沈志豪於警查獲採渠等尿液送驗，均有嗎啡陽性反應，亦有嘉義縣衛生局
煙毒尿液檢驗單一紙在卷可稽（見偵查卷第十八頁），且警方在沈志豪及被告住處亦
確獲有海洛因。足認沈宜昌稱向被告購買第一級毒品海洛因之基本事實並無不同，且
與真實性無礙，原審僅以證人事後翻異證稱係被告帶伊向綽號「阿仁」購買海洛因，
遽為被告無罪之判決，即有未洽。次查證人沈宜昌於檢察官偵查中又證稱：「我去找
甲○○，他再帶我去找一個人我不認識」（見偵查卷第十四頁），而被告於警訊中供
稱：「……我幫忙他（指沈宜昌）購買毒品……」「……每次都是沈宜昌打大哥大給
我，拜託我幫忙他購買毒品……」「我是向一位綽號『阿仁』男子購買的」（見警卷
第五頁背面起）；於檢察官偵查中供稱：「沈宜昌打電話來，說他不錢，希望我幫
他調海洛因，我約他在太子國中或太官廟前，我再帶沈宜昌去向我朋友『阿仁』購買
海洛因……」（見偵查卷第十三頁），則縱認證人沈宜昌於警訊中所稱海洛因係向被
告甲○○購買乙節，不足採信，惟依上述證人沈宜昌及被告甲○○之供述，二人就被
告受證人沈宜昌之託向『阿仁』購買海洛因之基本事實陳述，則屬一致，此部分行為
，被告應否成立持有毒品罪嫌，原審置之未論，遽為無罪之諭知，殊嫌速斷。以上諸
端或為上訴意旨所指摘，或為本院得依職權調查之事項，應認原判決仍有撤銷發回更
審之原因。
據上論結，應依刑事訴訟法第三百九十七條、第四百零一條，判決如主文。
中      華      民      國    九十二    年      六      月      五      日
                              最高法院刑事第十一庭
                                  審判長法官  呂  潮  澤
                                        法官  白  文  漳
                                        法官  陳  世  雄
                                        法官  孫  增  同
                                        法官  林  開  任
      右正本證明與原本無異
                                              書  記  官
中      華      民      國    九十二    年      六      月     十一     日


司法院資訊處製作；財團法人民間司法改革基金會備份。
